【裁判字號】    95,台上,742
【裁判日期】    950216
【裁判案由】    偽造有價證券
【裁判全文】
最高法院刑事判決              九十五年度台上字第七四二號
    上  訴  人  甲○○
                        49號.
    選任辯護人  朱立人律師
上列上訴人因偽造有價證券案件，不服台灣高等法院高雄分院中
華民國九十二年六月二十六日第二審判決（九十一年度上訴字第
一一一四號，起訴案號：台灣高雄地方法院檢察署八十九年度偵
字第五一○五號），提起上訴，本院判決如下：
    主  文
上訴駁回。
    理  由
按刑事訴訟法第三百七十七條規定，上訴於第三審法院，非以判
決違背法令為理由，不得為之。是提起第三審上訴，應以原判決
違背法令為理由，係屬法定要件。如果上訴理由狀並未依據卷內
訴訟資料，具體指摘原判決不適用何種法則或如何適用不當，或
所指摘原判決違法情事，顯與法律規定得為第三審上訴理由之違
法情形，不相適合時，均應認其上訴為違背法律上之程式，予以
駁回。本件上訴人甲○○上訴意旨略稱：(一)系爭互助會起會時劉
子惠、謝亞梅、劉美滿等人確有同意參加會首許張金美之互助會
，其後伊等因繳不出會錢而欲放棄不跟時，會首乃和上訴人商量
由上訴人頂替，嗣上訴人以該等會員名義標取會款後，乃告知會
首並經其同意以劉美滿、劉子惠之名義簽發本票予會首收執作為
繳死會會款之憑證，是否該當於偽造文書之犯行，及刑法第二百
零一條「意圖供行使之用」之主觀要件，尚值斟酌。(二)原判決既
認定劉子惠有同意參加互助會，又有借錢予上訴人，並同意代繳
上訴人以其名義標取後應繳之死會會款，則依一般互助會慣例得
標後領取會款時，即應開具與死會會款同額之本票交會首收執始
得領取會款，則衡諸經驗法則劉子惠應有授權上訴人標會及簽發
本票交會首收執。因認原判決有違經驗法則及適用法則不當之違
法等情形。惟查原判決認定上訴人未得被害人謝亞梅、劉美滿、
潘美香等人同意，冒用其等名義加入許張金美為會首之民間互助
會與上訴人以張雅惟之名義任會首之互助會，並先後冒用其等名
義及以被害人劉子惠之名義標取會款與偽造其等名義如原判決附
表一至四之本票等事實，已詳載其所憑之證據及認定之理由，而
以上訴人否認有何偽造文書、詐欺取財、偽造本票等犯行，辯稱
：因謝亞梅、劉美滿欠伊錢無力償還，其係徵渠等同意，以渠等
名義參加互助會，伊標走會款，再由渠等繳納死會會錢；潘美香
部分是因潘女幫劉美滿做保證人向伊借款，劉女還不出錢，才邀
潘美香跟會，潘女有同意云云，如何無可採，亦於理由內一一加
以指駁說明，從形式上觀察，尚無違背經驗法則及適用法則不當
之情形存在。按證據之取捨及事實之認定乃事實審法院職權之行
使，苟與經驗法則及論理法則無違，即不能任意指其違法。查上
訴人未得謝亞梅、劉美滿之同意，而冒用其等名義加入許張金美
所召之互助會，亦未得同意冒用其等名義及另一會員劉子惠之名
義標取會款並簽發本票交付會首之事實，業經原判決說明其理由
甚詳，又其冒名偽造標單及簽發本票交付會首收執作為繳死會會
款之憑證，自足以生損害於被冒名者等人，與偽造文書及意圖供
行使之用而偽造有價證券之要件均屬相當，原判決並無適用法則
不當之情形，至於劉子惠縱有同意參加互助會，並非即表示同意
上訴人利用其名義標會及簽發本票予會首作為繳死會會款之憑證
，原判決尤無違反經驗法則，及適用法則不當之可言，從而上訴
意旨徒憑己見就原審採證認事之職權行使及原判決已明白論斷之
事項，再為事實上之爭執，及所指摘原判決違法情事，顯與法律
規定得為第三審上訴理由之違法情形，不相適合，應認其就偽造
有價證券及行使偽造私文書部分之上訴為違背法律上之程式，予
以駁回。至相牽連之詐欺罪部分，依法不得上訴於第三審法院，
併予駁回。
據上論結，應依刑事訴訟法第三百九十五條前段，判決如主文。
中    華    民    國  九十五  年    二    月   十六   日
                      最高法院刑事第五庭
                          審判長法官  莊  登  照
                                法官  洪  明  輝
                                法官  黃  一  鑫
                                法官  林  秀  夫
                                法官  徐  昌  錦
      本件正本證明與原本無異
                                      書  記  官
中    華    民    國  九十五  年    二    月  二十一  日
                                                      J


司法院資訊處製作；財團法人民間司法改革基金會備份。
